【裁判字號】    99,交聲,543
【裁判日期】    990531
【裁判案由】    違反道路交通管理處罰條例聲明異議
【裁判全文】
臺灣桃園地方法院交通事件裁定         99年度交聲字第543號
原處分機關  交通部公路總局新竹區監理所桃園監理站
異  議  人
即受處分人  甲○○
上列異議人即受處分人因違反道路交通管理處罰條例事件，對於
原處分機關於民國99年4 月15日以桃監裁罰字第裁52-DB0000000
號違反道路交通管理事件裁決書所為之處分，聲明異議，本院裁
定如下：
    主  文
原處分撤銷。
甲○○汽車駕駛人，駕駛汽車經測試檢定酒精濃度超過規定標準
，吊扣普通重型機車駕駛執照拾貳個月，並應接受道路交通安全
講習。
    理  由
一、異議意旨略以：異議人甲○○於民國98年11月19日5 時22分
    許，騎乘車號F6H-638 號重型機車，於桃園市○○路196 號
    前，因「酒後駕車（酒測值0.61mg/L）禁駛」之違規為警舉
    發，依道路交通管理處罰條例第35條第1 項第1 款規定裁處
    異議人罰鍰新臺幣（下同）45,000元，異議人因上開案件經
    臺灣桃園地方法院檢察署檢察官予以緩起訴處分，並繳納處
    分金20,000元，對罰鍰部分認應有一罪不二罰之適用，依法
    聲明異議等語。
二、按汽車駕駛人飲用酒類或其他類似物後，其吐氣所含酒精濃
    度超過每公升0.25毫克，不得駕車；又駕駛汽車經測試檢定
    酒精濃度超過規定標準者，處1 萬5,000 元以上6 萬元以下
    罰鍰，並當場移置保管該汽車及吊扣其駕駛執照1 年。汽車
    駕駛人有第35條第1 項規定之情形者，應接受道路交通安全
    講習，道路交通安全規則第114 條第2 款、道路交通管理處
    罰條例第35條第1 項第1 款及第24條第1 項第2 款分別定有
    明文。
三、經查：
（一）異議人於上開時、地騎乘車號F6H-638 號重型機車，行經
      桃園市○○路196 號前，經警攔查檢測其呼氣酒精濃度測
      定值達每公升0.61毫克，已超過規定標準之事實，有桃園
      縣政府警察局舉發違反道路交通管理事件通知單1 紙在卷
      可稽，且為異議人於聲明異議狀內所不爭執，其前開違規
      行為堪以認定。
（二）按「一行為同時觸犯刑事法律及違反行政法上義務規定者
      ，依刑事法律處罰之。但其行為應處以其他種類行政罰或
      得沒入之物而未經法院宣告沒收者，亦得裁處之。前項行
      為如經不起訴處分或為無罪、免訴、不受理、不付審理之
      裁判確定者，得依違反行政法上義務規定裁處之。」行政
      罰法第26條定有明文，其所揭示的「一事不二罰」原則，
      探究其立法目的，無非以一行為同時觸犯刑事法律及違反
      行政法上義務規定時，由於刑罰與行政罰同屬不法行為的
      制裁，而刑罰的懲罰作用較強，依刑事法律處罰即足資警
      惕，且刑事法律處罰，由司法機關依法定程序為之，較符
      合正當法律秩序，應予優先適用，實無一事二罰再處以行
      政罰的必要；惟罰鍰以外的沒入或其他種類行政罰，因兼
      具維護公共秩序作用，為達行政目的，行政機關仍得併予
      裁處。又「其他種類行政罰」，係指違反行政法上義務應
      受「裁罰性」的「不利處分」而言。依行政罰法第2 條規
      定，應包括限制或禁止行為的吊扣證照處分及警告性的講
      習處分。是汽車駕駛人經測試檢定酒精濃度超過規定標準
      之行為，如同時涉犯刑法第185 條之3 之公共危險罪嫌，
      依上開行政罰法第26條第1 項規定，道路交通主管處罰機
      關除得依該條項但書規定處以其他種類行政罰（例如吊扣
      駕駛執照）外，應由管轄之地方法院檢察署依刑事案件程
      序處理，嗣後如無行政罰法第26條第2 項所規定之經不起
      訴處分或為無罪、免訴、不受理、不付審理之裁判確定等
      事由，即不得依道路交通管理處罰條例第35條第1 項第1
      款規定裁處行為人罰鍰之行政罰。
（三）次按檢察官之緩起訴處分於緩起訴期間內，有下列情形之
      一者，檢察官得依職權或依告訴人之聲請撤銷原處分，繼
      續偵查或起訴：(1)於期間內故意更犯有期徒刑以上刑之罪
      ，經檢察官提起公訴者。(2)緩起訴前，因故意犯他罪，而
      在緩起訴期間內受有期徒刑以上刑之宣告者。(3)違背第25
      3 條之2 第1 項各款之應遵守或履行事項者，刑事訴訟法
      第253 條之3 第1 項定有明文。據此可徵經檢察官為「緩
      起訴」處分者，於「緩起訴」之猶豫期間內，最終是否會
      被檢察官提起公訴，猶懸而未定，亦即「緩起訴」處分於
      猶豫期間內尚未具有實質之確定力，檢察官仍得根據上開
      規定依職權或依告訴人之聲請，將被告「緩起訴」處分撤
      銷。而行政罰法第26條明定一事不二罰原則，且應受行政
      罰之行為如經不起訴處分或為無罪、免訴、不受理、不付
      審理之裁判「確定」者，始得依違反行政法上義務規定裁
      處之，並未包括「緩起訴」處分在內，雖「緩起訴」處分
      之最終使被告免於刑事訴追之效果與「不起訴」處分之效
      果相同，惟依行政罰法第26條第2 項之立法意旨，亦必須
      待緩起訴處分實質確定時，被告才最終地確定免於受刑事
      訴追，原處分機關始得為行政裁罰，亦即在緩起訴期間內
      即猶豫期間期滿前，該緩起訴處分仍有被撤銷之可能，此
      時原處分機關若依法為行政裁決，將使受處分人有同時遭
      受行政處罰及刑事訴追之危險，顯與行政罰法第26條規定
      之立法意旨相違背。準此，自行政罰法第26條規定立法意
      旨為有利於行為人之解釋，應認應受行政裁罰之行為，關
      於罰鍰部分，同一事實如經緩起訴處分確定者，亦有行政
      罰法第26條明定一事不二罰原則之適用（臺灣高等法院暨
      所屬法院96年法律座談會刑事類提案第36號）。
四、異議人上揭酒醉駕車之行為，因同時另犯刑法第185 條之3
    之服用酒類不能安全駕駛動力交通工具而駕駛罪，業經移送
    臺灣桃園地方法院檢察署檢察官於99年1 月28日以98年度偵
    字第28750 號為緩起訴處分，緩起訴期間為1 年（緩起訴期
    間自99年3 月9 日起至100 年3 月8 日止），異議人應於緩
    起訴處分確定後6 個月內向財團法人臺灣更生保護會桃園分
    會支付20,000元處分金，並參加臺灣桃園地方法院檢察署舉
    辦之酒駕認知輔導教育課程1 場，異議人雖已於緩起訴處分
    確定後之99年4 月15日向該志工協進會支付20,000元，然上
    開緩起訴處分之緩起訴期間尚未屆滿等情，有上開緩起訴處
    分書、郵政跨行匯款單及臺灣高等法院被告全國前案紀錄表
    各1 份在卷可稽，揆諸前揭說明，原處分機關在異議人尚未
    經終局確定無庸受刑事處罰前，逕於99年4 月15日裁處罰鍰
    45,000元部分，即難謂適法。至自99年4 月15日起吊扣普通
    重型機車駕駛執照12個月及施以道安講習部分，乃裁罰性之
    不利處分，為維護交通安全，促使駕駛人於飲酒後能知所警
    惕，實有教導駕駛人了解交通規則並加強其遵循之必要，故
    依行政罰法第26條第1 項但書之規定，仍得裁處之，原處分
    關於異議人此部分之裁處，並無違誤之處。
五、綜上，異議人確有在上開時、地，因酒後騎乘重型機車，經
    測試呼氣酒精濃度超過規定標準之違規行為，原處分機關依
    道路交通管理處罰條例第35條第1 項第1 款、第24條第1 項
    第2 款之規定，裁處異議人自99年4 月15日起吊扣普通重型
    機器腳踏車駕駛執照12個月及施以道路交通安全講習之其他
    種類行政裁罰部分，核無違誤；惟原處分機關在緩起訴處分
    尚未實質確定前，逕依道路交通管理處罰條例第35條第1 項
    第1 款規定裁罰異議人罰鍰45,000元部分，違反行政罰法第
    26條第1 、2 項之「一事不二罰」之規定，難認允當，原處
    分既有上開違法不當之處，本院即無從維持。從而，異議人
    提出之異議為有理由。又基於本件為同一交通違規行為，原
    處分機關所為之吊扣處分、罰鍰、道路安全講習之各處分無
    從區分，雖異議人未就吊扣、施以道路交通安全講習之處分
    有所爭執，仍應由本院將原處分撤銷，自為裁罰如主文第2
    項所示，以期適法。至罰緩部分應由原處分機關俟上開緩起
    訴期間屆滿後，依異議人日後是否經撤銷緩起訴並受刑事追
    訴處罰之情形，並參酌道路交通管理處罰條例第35條第8 項
    所定「經裁判確定處以之罰金低於本條例第92條第3 項所訂
    最低罰鍰基準規定者，應依本條例裁決繳納不足最低罰鍰」
    及臺灣高等法院暨所屬法院97年法律座談會刑事類提案第39
    號研討結果之意旨，另為適法之處理，併此敘明。
六、據上論斷，應依道路交通管理處罰條例第87條第2 項，道路
    交通案件處理辦法第20條前段，裁定如主文。
中    華    民    國    99    年    5     月    31    日
                  交通法庭    法  官  張瓊華
以上正本證明與原本無異。
如不服本裁定，應於送達後5 日內，向本院提出抗告狀。
                              書記官  李宜娟
中    華    民    國    99    年    6     月    2     日

司法院資訊處製作；財團法人民間司法改革基金會備份。
